臺灣高等法院刑事判決　　　　　　　　　　　　　　九十一年度上易字第四六九號
　　上　訴　人　甲○○
　　即　被　告
右被告因贓物案件，不服臺灣桃園地方法院九十年度易字第一二八號，中華民國九十
年十一月六日第一審判決（起訴案號：臺灣桃園地方法院檢察署八十九年度偵字第一
七一二四號、八十九年度偵字第一八二五一號），提起上訴，本院判決如左：
    主      文
原判決撤銷。
甲○○無罪。
    理      由
一、公訴意旨略以：被告甲○○明知綽號「阿文」之不詳姓名、年籍、住所之人，於
    民國八十九年九月初，在桃園市之「喜相逢舞廳」所交付如附表所示之支票二紙
    ，係景美貿易有限公司（以下簡稱景美公司）所有，於八十九年五月十六日，在
    桃園市○○路八六一巷三六號連同其餘空白支票一併失竊，均屬來歷不明之贓物
    ，竟仍收受後，復由甲○○及委由不知情之配偶侯台英分別提示，惟因票據業已
    掛失止付而遭退票，始未獲付款，因認甲○○涉犯有刑法第三百四十九條第一項
    之收受贓物罪。
二、按犯罪事實應依證據認定之，無證據不得推定其犯罪事實，又不能證明被告犯罪
    者，應諭知無罪之判決，刑事訴訟法第一百五十四條、第三百零一條第一項分別
    定有明文。而認定不利於被告之事實，須依積極證據，苟積極證據不足為不利於
    被告事實之認定時，即應為有利於被告之認定，更不必有何有利之證據，最高法
    院三十年上字第八一六號判例著有明文。又刑法第三百四十九條贓物罪之規定，
    係針對行為人故意收受、搬運、寄藏、故買或牙保贓物而在事後助成他人財產犯
    罪目的之惡性予以處罰，並非藉此課一般人民以協助追贓之責；故贓物罪責之成
    立與否，係指行為人具有贓物之認識為前提，而此認識之有無，亦應賴積極證據
    為證。
三、公訴人認被告甲○○涉有收受贓物罪嫌，無非係以前開支票為景美公司失竊之物
    品，已據證人乙○○證述甚詳，並有遺失票據申報書、支票暨退票理由單影本等
    附卷可稽，而被告就支票來源供詞反覆、迄未能提出綽號「阿文」之年籍資料，
    且取得票據未支付對價，也未要求背書，顯與可議等情為其主要論據。惟訊據被
    告甲○○固坦承有自楊正文（綽號阿文）處收受前開支票並由本人提示或交予侯
    台英提示之事實，惟堅決否認有任何收受贓物之認識，辯稱：上開二紙支票係楊
    正文於八十九年九月初，在桃園市喜相逢舞廳所交付，用以清償其積欠之賭債，
    並不知該二紙支票係贓物等語。
四、經查：
    (一)附表所示支票原係景美公司所有，於八十九年五月十六日，在桃園市○○路八
      六一巷三六號該公司內，連同其餘空白支票一併失竊，固據證人即景美公司代
      理人乙○○於警訊時、偵查及原審證述甚詳，復有該二紙支票正反面影本、退
      票理由單、掛失止付票據提示人資料查報表、票據掛失止付通知書影本、遺失
      票據申報書影本各二紙在卷足憑，固足徵附表所示之二紙支票確係景美公司所
      有而失竊，當屬贓物無疑，然被告是否明知支票係贓物而予以收受，仍應賴積
      極證據為證。
    (二)被告就其自行及委由其配偶所提示支票之來源，於警訊及偵查中指稱：該二紙
      支票係一綽號「阿文」成年男子還其積欠之債務而交付，嗣後復改稱：是「阿
      文」為償還與其下棋賭輸之賭債而交付（詳見偵卷第三頁至第四頁，及第二十
      一頁反面至第二十二頁），嗣於原審供稱：綽號「阿文」之男子即楊正文，但
      已找不到人；其是與楊正文在其公司內對賭「暗棋」，一下午楊正文即賭輸三
      十幾萬元，才交付該二紙票據，但無人看到，是被告就取得票據之原由及來源
      ，供述前後雖屬不一，然亦不得因此而認定其於收受支票之時，即具有贓物之
      認識。次查，被告所持有附表所示支票雖屬贓物，然衡諸事理，苟被告明知所
      收受之支票為贓物，當知支票經提示必不兌現，自得持以向陌生人購物或以其
      他方式使用，藉以取得財產上之利益，核無反交由其妻侯台英提示之必要，尤
      無在知悉附表編號一之支票已於八十九年九月十五日提示後，以屬掛失票據及
      印鑑不符為由遭退票後，再以自己名義，於同年九月三十日提示另一張支票，
      徒露一己犯罪行藏之可能，故被告辯稱其並不知該二紙支票係贓物應可採信，
      要亦不得因被告不知楊正文年籍、住址，及未要求楊正文在支票上背書等情，
      遽行擬制推測被告於收受該二紙支票之際，即已知悉支票為贓物。
    綜右理由，公訴人所引證據，均不足援為不利於被告認定之依據，此外復無其他
    任何積極證據足以證明被告明知附表支票為贓物而予收受，應認被告犯罪尚屬不
    能證明。
五、原審法院未就被告甲○○對該二紙支票為贓物是否有所認識予以詳加調查審酌，
    遽認被告甲○○有收受贓物犯行並予論罪科刑，自有未洽，被告否認犯罪，指摘
    原判決不當，提起上訴，為有理由，應由本院將原審判決撤銷，並改為被告無罪
    之諭知。
據上論斷，應依刑事訴訟法第三百六十九條第一項前段、第三百六十四條、第三百零
一條第一項，判決如主文。
本案經檢察官呂光華到庭執行職務
中    華    民    國      九十一      年      三      月     二十六     日
                            臺灣高等法院刑事第十九庭
                                審判長法  官  許  國  宏
                                      法  官  洪  光  燦
                                      法  官  林  勤  純
右正本證明與原本無異。
本判決不得上訴。
                                      書記官  葉  瑩  庭
中    華    民    國      九十一      年      三      月     二十八     日
 附表：
┌──┬─────┬────┬────┬───┬─────┬──────┐
│編號│ 發 票 日 │發 票 人│付 款 行│帳  號│  票  號  │ 票面金額   │
│    │          │        │        │      │          │（新台幣）  │
├──┼─────┼────┼────┼───┼─────┼──────┤
│ 一 │八十九年九│景美貿易│遠東國際│６４─│ＢＷ００７│六萬八千元  │
│    │月十五日  │有限公司│商業銀行│５    │９６４７  │            │
│    │          │        │大興分行│      │          │            │
│    │          │        │        │      │          │            │
├──┼─────┼────┼────┼───┼─────┼──────┤
│ 二 │八十九年九│景美貿易│世華聯合│１００│ＪＮ０４８│二十八萬元  │
│    │月二十五日│有限公司│商業銀行│７６０│３８６３  │            │
│    │          │        │三重分行│─８  │          │            │
│    │          │        │        │      │          │            │
└──┴─────┴────┴────┴───┴─────┴──────┘
